臺灣屏東地方法院民事裁定　　　　　 110年度消債更字第82號
聲　請　人
即 債務 人　戴麗盆　


上列當事人因消費者債務清理事件聲請更生，本院裁定如下：
    主  文
聲請人戴麗盆自民國110 年11月12日中午12時起開始更生程序。
命司法事務官進行本件更生程序。
    理  由
一、按債務人不能清償債務或有不能清償之虞，且無擔保或無優
    先權之本金及利息債務總額未逾新臺幣（下同）12,000,000
    元者，於法院裁定開始清算程序或宣告破產前，得向住所地
    或居所地之法院聲請更生；債務人對於金融機構負債務者，
    在聲請更生前，應向最大債權金融機構請求協商債務清償方
    案，或向其住、居所地之法院或鄉、鎮、市、區調解委員會
    聲請債務清理之調解，消費者債務清理條例（下稱消債條例
    ）第3 條、第5 條第1 項、第42條第1 項、第151 條第1 項
    分別定有明文。辦理消費者債務清理事件應行注意事項第42
    條第1 項之規定，民間資產管理公司非屬消債條例第151 條
    第1 項所稱之金融機構，且依本條例第一章通則之規定，並
    未就債務人所能聲請更生或清算之債權人屬別設限，消債條
    例第151 條第1 項之規定，無非就債權人為金融機構時，應
    向最大債權金融機構進行前置協商程序之規定，換言之，倘
    債權人中並無金融機構時，即無行前置協商程序之必要。又
    消債條例第80條規定，債權人縱為一人，債務人亦得為清算
    之聲請。更生程序雖無此規定，然更生為強制和解程序，債
    務人之更生方案若可認達盡力清償之程度，縱未獲債權人會
    議可決，法院仍應逕行認可，使債務人有經濟生活更生之機
    會。是消債條例施行細則第24條乃明定債權人縱為一人，債
    務人亦得聲請更生。是以，債務人僅對一債權人負擔債務，
    債務人仍得聲請更生。準此，債務人若有不能清償債務或有
    不能清償債務之虞，且客觀上並無濫用更生或清算程序之情
    事，自應使其藉由消債條例所定程序以清理債務。再按，法
    院開始更生程序之裁定，應載明其年、月、日、時，並即時
    發生效力；法院裁定開始更生或清算程序後，得命司法事務
    官進行更生或清算程序；必要時，得選任律師、會計師或其
    他適當之自然人或法人一人為監督人或管理人，消債條例第
    45條第1 項、第16條第1 項亦有明文規定。
二、本件聲請意旨略以：聲請人前積欠債務達3,612,555 元，但
    因經濟及健康狀況不佳，而有不能清償之情事。而其所負無
    擔保或無優先權之本金及利息債務總額未逾1,200 萬元，復
    未經法院裁定開始清算程序或宣告破產，爰請求准予裁定更
    生等語。
三、經查：
  ㈠聲請人陳稱其僅積欠摩根聯邦資產管理股份有限公司債務，
    而無其他金融機構債權人乙節，有財團法人金融聯合徵信中
    心查詢當事人綜合信用報告回覆書及相對人摩根聯邦資產管
    理股份有限公司民事陳報狀可參（見本院卷第91至95、113
    至123 頁），應屬確實。按消債條例第151 條第1 項規定之
    金融機構，依辦理消費者債務清理事件應行注意事項第42點
    之規定，包括銀行、信用合作社、農會信用部、漁會信用部
    、票券金融公司、信用卡業務機構及郵政儲金匯業局在內之
    銀行業；包括證券商、證券投資信託事業、證券投資顧問事
    業、證券金融事業、期貨商、槓桿交易商、期貨信託事業、
    期貨經理事業及期貨顧問事業在內之證券商及期貨業；包括
    保險公司及保險合作社在內之保險業；信託業等機構及其他
    經主管機關核定之機構，並未列有資產管理公司在內。如債
    權人均非金融機構，僅屬任意調解，尚非強制前置調解事件
    （司法院101 年第2 期民事業務研究會消費者債務清理專題
    第5 號審查意見參照）。是本件聲請人聲請更生，無庸先行
    前置調解，本院即應審酌聲請人目前全部收支及財產狀況，
    評估是否已達不能維持最低生活條件，而有「不能清償債務
    或有不能清償之虞」之情形，資為本件是否准予更生之判斷
    準據。
  ㈡聲請人主張其因罹患癌症而無法外出工作，目前身體狀況有
    些許好轉，為賺取日常所需費用，即與親戚商議由聲請人代
    為照顧小孩，每月收取9,000 元之保姆費用等情，業據提出
    109 年度綜合所得稅各類所得資料清單、全國財產稅總歸戶
    財產查詢清單、收據三紙、阮綜合醫療社團法人阮綜合醫院
    診斷證明書、帳戶明細、阮綜合醫院出院病摘及病理檢查報
    告等件為證（見本院卷第21至25、41、77至78、99至110 頁
    ），並有本院依職權調取之稅務電子閘門所得調件明細表及
    勞保局電子閘門網路資料查詢表可佐（見本院卷第49至65頁
    ）。依前開卷證資料所載，聲請人自76年6 月11日起即以高
    雄市理髮燙髮美容業職業工會為加保單位，投保勞工保險至
    今，且其於107 年至109 年間均未申報所得，可見聲請人應
    未受雇於其他公司或商號，是於查無聲請人有其他收入來源
    之情形下，堪認聲請人所述為真實，本院爰暫以每月9,000
    元做為計算聲請人償債能力之基礎。
  ㈢按債務人必要生活費用，以最近一年衛生福利部或直轄市政
    府所公告當地區每人每月最低生活費一點二倍定之。受扶養
    者之必要生活費用，準用第一項規定計算基準數額，並依債
    務人依法應負擔扶養義務之比例認定之。消費者債務清理條
    例第64條之2 第1 項、第2 項定有明文。次按債務人聲請更
    生或清算時所提財產及收入狀況說明書，其表明每月必要支
    出之數額，與本條例第64條之2 第1 項、第2 項規定之認定
    標準相符者，毋庸記載原因、種類及提出證明文件，消債條
    例施行細則第21條之1 第3 項亦有明定。聲請人個人日常生
    活必要費用部分，審酌聲請人負債之現況，基於社會經濟活
    動之互賴及誠信，該日常生活所需費用，自應節制開支，不
    得有超越一般人最低生活標準之享受，否則反失衡平，本院
    參酌衛生福利部所公告110 年度臺灣省每人每月最低生活費
    用標準之1.2 倍為15,946元，則聲請人每月最低生活費除有
    特殊情形並有證據證明者外，自宜以前開數額為度，始得認
    係必要支出。聲請人主張其每月必要生活費用為15,946元，
    當無浮報之虞，亦屬可採。
  ㈣從而，以聲請人目前每月所得扣除其每月必要生活費用後，
    並無剩餘（計算式：9,000 －15,946＝－6,946 ）。然其積
    欠之債務總額至少已達3,638,803 元，有前引摩根聯邦資產
    管理股份有限公司民事陳報狀在卷可查。本院審酌聲請人之
    債務、財產、勞力、收入及必要生活費用支出等情狀，堪認
    聲請人已有不能清償債務之情，而有藉助更生制度調整其與
    債權人間之權利義務關係而重建其經濟生活之必要，自應許
    聲請人得藉由更生程序清理債務。
四、綜上所述，聲請人係一般消費者，並已達不能清償債務之程
    度，其中無擔保或無優先權之本金及利息債務未逾1,200 萬
    元，且未經法院裁定開始清算程序或宣告破產，又查無消費
    者債務清理條例第6 條第3 項、第8 條或第46條各款所定駁
    回更生聲請之事由存在，則聲請人聲請更生，係屬有據。本
    件聲請人更生既經准許，並依上開規定命司法事務官進行本
    件更生程序，爰裁定如主文。而司法事務官於進行本件更生
    程序、協助聲請人提出更生方案時，亦應依聲請人之薪資變
    化、社會常情及現實環境衡量聲請人之償債能力，並酌留其
    生活上應變所需費用，進而協助聲請人擬定允當之更生方案
    ，始符消費者債務清理條例重建債務人經濟生活之立法目的
    ，附此敘明。
五、依消費者債務清理條例第11條第1 項、第45條第1 項、第16
    條第1 項，裁定如主文。
中    華    民    國   110    年    11    月    12    日
                  民事庭          法  官  潘  快
上為正本係照原本作成
本裁定不得抗告。
中    華    民    國   110    年    11    月    12    日
                                  書記官  鍾嘉芸